臺灣臺北地方法院民事判決　　　　　　　　　　　　九十三年度訴字第三一二五號
　　原　　　告　乙○○
　　訴訟代理人　江肇欽律師
　　　　　　　　黃淑琳律師
　　被　　　告　太平洋三溫暖衛浴百貨有限公司
　　法定代理人　甲○○
　　訴訟代理人　陳文億律師
右當事人間請求清償債務事件，本院於中華民國九十三年十一月二十五日言詞辯論終
結，判決如左：
    主      文
被告應給付原告新台幣壹佰伍拾陸萬元，及自民國九十二年十月一日起至清償日止，
按年息百分之五計算之利息。
訴訟費用由被告負擔。
本判決於原告以新台幣伍拾貳萬元為被告供擔保後，得假執行。但被告如以新台幣壹
佰伍拾陸萬元為原告預供擔保，得免為假執行。
    事實及理由
一、原告主張：被告先後於民國八十四年一月七日、同年九月六日，均以原告、訴外
    人甲○○、王義平、王義賓、謝春光、楊文娟為連帶保證人，各向台北區中小企
    業銀行股份有限公司（下稱台北中小企業銀行）借款新台幣（下同）一百萬元、
    五百萬元，且約定分期攤還本息，如一期未繳借款視為到期。惟被告就上開二筆
    借款，僅分別繳納至八十五年七月六日、同年十月一日止之利息，各積欠三十一
    萬六千三百三十五元、四百四十五萬二千三百五十五元之本金未依約清償，致上
    開借款視為到期，台北中小企業銀行對借款人及連帶保證人求償，經本院以八十
    五年度訴字第五四○五號民事判決，判命連帶給付如附表所示之本金、利息、違
    約金。嗣原告於九十二年九月三十日，代被告向台北中小企業銀行償還一百五十
    六萬元，依民法第七百四十九條規定，及最高法院十八年上字第一○八六號、十
    八年上字第一五六一號判例要旨，原告自得請求被告給付一百五十六萬元，及自
    支出時即九十二年十月一日起至清償日止，按年息百分之五計算之利息等語。並
    聲明：除假執行之擔保金額外，如主文第一項所示。
二、被告則以：原告於八十二年間以伊配偶陳免之名義，以四百五十萬元取得被告百
    分之四十五出資額，並由原告擔任被告總經理，前開二筆借款乃係在原告擔任被
    告總經理期間所借貸。嗣原告於八十五年二月十日，復以伊配偶陳免擔任負責人
    之三立貿易有限公司（後改名為三立太平洋三溫暖衛浴器材有限公司）名義，與
    被告簽訂協議書，約定自簽約日起各自在外積欠之債務自行負責，互不相干，則
    前開二筆借款係於原告擔任被告總經理期間所借貸，自應由原告負責，故原告於
    清償前開二筆借款後，請求被告負擔償還責任，自屬無據云云，資為抗辯。並聲
    明：（一）原告之訴駁回。（二）如受不利之判決，願預供擔保請准宣告免為假
    執行。
三、兩造不爭執之事實：
（一）被告以原告、訴外人甲○○、王義平、王義賓、謝春光、楊文娟為連帶保證人
      ，向台北中小企業銀行借款一百萬元、五百萬元。
（二）本院八十五年度訴字第五四○五號民事判決判命被告及前開連帶保證人應連帶
      給付台北中小企業銀行如附表所示之本金、利息、違約金，原告已於九十二年
      九月三十日，向台北中小企業銀行清償一百五十六萬元。
（三）原告於八十五年二月十日，以伊配偶陳免擔任負責人之三立貿易有限公司名義
      ，與被告簽訂協議書一份。
四、得心證之理由：
    本件兩造所爭執之處，應在於前開借款債務是否約定應由原告負責？
（一）經查，原告於八十二年間以伊配偶陳免之名義，以四百五十萬元取得被告百分
      之四十五出資額，並由原告擔任被告之總經理，嗣原告為協議退股事宜，於八
      十五年二月十日，復以伊配偶陳免擔任負責人之三立貿易有限公司，與被告簽
      訂協議書，此有該協議書在卷足憑。而依協議書第三條、第五條後段分別約定
      ：「甲方（指被告）與原告乙方（指三立貿易有限公司）（含乙○○）自簽約
      日起所有在外之債務自行負責，並各自不相干。」、「----甲方雙方各債款自
      行負責。」是依此約定，自簽約日起兩造各自負擔之債務各自負責，系爭借款
      債務既係被告名義，依上開約定，自應由被告負責清償。再者，前開協議書之
      簽約日，為八十五年二月十日，而前開二筆借款應攤還之分期本金、利息，自
      八十五年二月十日，前開協議書簽訂之日起，至最後繳款日即八十五年七月六
      日、同年十月一日止，均係由被告向台北中小企業銀行清償，此為被告所自認
      ，足見被告於簽訂前開協議書後，仍繼續清償前開二筆借款，堪認依上開協議
      書約定，前開二筆借款應由借款人即被告負責清償，則被告辯稱依上開協議書
      約定，前開二筆借款應由原告負責清償云云，自不足取。
（二）至前開二筆借款係於原告擔任被告總經理時所借貸，此為原告所不爭執，惟前
      開二筆借款之借款人既然為被告，原告當時雖擔任被告之總經理，但前開二筆
      借款係以被告為借款人，原告僅擔任連帶保證人，是被告辯稱前開二筆借款係
      於原告擔任被告總經理期間所借貸，應由原告負責清償云云，亦不足取。
五、按「保證人向債權人為清償後，於其清償之限度內，承受債權人對於主債務人之
    債權。但不得有害於債權人之利益。」民法第七百四十九條定有明文。次按「保
    證人向債權人代償後，債權人對於主債務人之債權即移轉於保證人，因之保證人
    得就實際代償之數額，向主債務人求償。保證人受主債務人之委任而為保證者，
    對於主債務人即有受任人之權利，除依一般委任法則，保證人因受任保證而代償
    之數額，應由委任之主債務人償還外，並應償還自支出時起之利息（最高法院十
    八年上字第一五六一號判例要旨參照）。」本件原告於九十二年九月三十日，代
    被告向台北中小企業銀行償還一百五十六萬元，依首揭說明，原告自得向主債務
    人即被告求償該款項，及自支出時起之利息。末按「應付利息之債務，其利率未
    經約定，亦無法律可據者，週年利率為百分之五。」民法第二百零三條復定有明
    文。本件原告係於九十二年九月三十日代償前開借款，則原告僅請求自同年十月
    一日起算，按年息百分之五計算之利息，依上開規定，亦屬有據。從而，原告請
    求被告給付一百五十六萬元，及自九十二年十月一日起至清償日止，按年息百分
    之五計算之利息，為有理由，應予准許。
六、另本件兩造均陳明願供擔保後，請准宣告假執行或免為假執行，核均無不合，爰
    分別酌定相當之擔保金額，予以准許。
七、訴訟費用負擔之依據：民事訴訟法第七十八條。
中　　　華　　　民　　　國　　九十三　　年　　十二　　月　　  九   　　日
   　　　　　　　　　　          民事第六庭法　　　官  姜悌文
右為正本係照原本作成
如對本判決上訴，須於判決送達後廿日內向本院提出上訴狀，並依上訴利益繳納上訴
費。
中　　　華　　　民　　　國　　九十三　　年　　十二　　月　　九　　日
                                            法院書記官　陳鳳瀴
